臺灣高雄地方法院民事裁定
109年度消債更字第212號
聲  請  人  呂丞景  
0000000000000000

0000000000000000

0000000000000000

上列當事人因消費者債務清理事件聲請更生，本院裁定如下：
    主  文
聲請人呂丞景自中華民國一○九年十月二十七日下午四時起開始
更生程序。
命司法事務官進行本件更生程序。
    理  由
一、聲請意旨略以：伊有不能清償債務情事，曾依中華民國銀行
    公會會員辦理消費金融案件無擔保債務協商機制請求共同協
    商債務方案成立，惟因不可歸責於己之事由毀諾。伊又未經
    法院裁定開始清算程序或宣告破產，爰聲請更生等語。　　
二、按債務人不能清償債務或有不能清償之虞者，得依本條例所
    定更生或清算程序，清理其債務；債務人無擔保或無優先權
    之本金及利息債務總額未逾新臺幣（下同）12,000,000元者
    ，於法院裁定開始清算程序或宣告破產前，得向法院聲請更
    生；法院開始更生程序之裁定，應載明其年、月、日、時，
    並即時發生效力；法院開始更生或清算程序後，得命司法事
    務官進行更生或清算程序，必要時得選任律師、會計師或其
    他適當之自然人或法人1人為監督人或管理人，消費者債務
    清理條例（下稱消債條例）第3條、第16條第1項、第42條第
    1項、第45條第1項分別定有明文。
三、經查：
  ㈠聲請人於消債條例施行前，依中華民國銀行公會會員辦理消
    費金融案件無擔保債務協商機制請求共同協商債務方案成立
    ，聲請人應自民國95年6月起，分80期，利率6％，每月清償1
    3,070元，嗣聲請人未如期繳款而於97年10月毀諾，固有協
    議書（卷第23至24頁）、元大銀行陳報狀（卷第103至108頁
    ）可稽。查，聲請人於毀諾時於芯雅曼名店任職，收入為23
    ,500元，此有薪資證明（卷第162頁）可考。是以聲請人斯
    時自陳之每月收入，扣除97年度依主管機關所公告高雄市每
    人每月最低生活費10,991元之1.2倍即13,189元後（詳後述
    ），應已無法負擔每月13,070元之還款金額，堪認聲請人之
    收入無法持續支應前揭生活開支及協商款項，致繼續履行有
    所困難，亦即可認聲請人有不可歸責於己之事由，致不能履
    行原協商條件。
  ㈡聲請人於106年度至108年度均無申報所得，名下無財產，有
    富邦人壽保單解約金27,738元，另原尚有保單號碼Z0000000
    0000號保單，惟要保人業於108年9月2日由聲請人變更為聲
    請人之前配偶，是該保單是否應納入聲請人財產之列，則留
    待執行更生程序再為處理，附此敘明之；又聲請人自95年6
    月4日起於芯雅曼名品店任業務人員，底薪25,000元，107年
    4月至12月實領收入共221,800元，108年共計301,865元，10
    9年1月至5月平均每月收入約25,280元【計算式：（28,000＋
    25,000＋25,000＋23,400＋25,000）÷5＝25,280】，現未領取任
    何補助等情，有財政部高雄國稅局106年至108年綜合所得稅
    各類所得資料清單及財產歸屬資料清單（卷第25頁、第33至
    34頁、第127頁）、財產及收入狀況說明書（卷第118至119
    頁）、債權人清冊（卷第10頁）、戶籍謄本（卷第14頁）、
    勞工保險被保險人投保資料表（卷第32頁）、個人商業保險
    查詢結果表（卷第26頁）、財團法人金融聯合徵信中心前置
    協商專用債權人清冊（卷第122至124頁）、信用報告（卷第
    120至121頁）、社會補助查詢表（卷第149至150頁）、高雄
    市政府都市發展局函（卷第110頁）、勞動部勞工保險局函
    （卷第159頁）、勞動部勞動力發展署高屏澎東分署函（卷
    第160頁）、在職證明書（卷第35頁）、薪資袋（卷第36至4
    8頁、第125頁）、富邦人壽保險股份有限公司陳報狀（卷第
    111至112頁、第163頁）可憑。經考量聲請人上述工作、收
    入情況，爰以其109年1月至5月平均每月收入25,280元評估
    其償債能力。
  ㈢關於聲請人必要生活費用部分，聲請人雖主張每月支出17,88
    4元（包含每月與女友分擔之房屋租金5,000元）云云，並提
    出租賃契約書（卷第54至59頁）、女友之存簿（卷第131至1
    36頁）為證。惟按債務人必要生活費用，以最近1年衛生福
    利部或直轄市政府所公告當地區每人每月最低生活費1.2倍
    定之，消債條例第64條之2第1項定有明文。本院參酌衛福部
    社會司所公告109年度高雄市最低生活費為13,099元，又該
    最低生活費用之標準，係照當地最近1年平均每人可支配所
    得中位數60％訂定，依其基準之家庭收支調查報告調查表格
    式所示有關經常性支出之調查項目，包括利息支出、食品、
    衣著、房租及水費、電費、醫療保健、交通、娛樂、教育等
    ，已涵蓋聲請人所陳報之支出項目。是本院認聲請人必要生
    活費用以最低生活費之1.2倍即15,719元計算已足，逾此範
    圍難認必要。
  ㈣關於聲請人扶養支出部分，聲請人稱需扶養未成年子女呂○伭
    ，每月支出扶養費3,675元。查呂○伭係95年生，於107年度
    至108年度均無申報所得，名下無財產，未領取任何補助等
    情，此有戶籍謄本（卷第15頁）、稅務電子閘門財產所得調
    件明細表（卷第147至148頁）、新竹市政府函（卷第102頁
    ）、存款人收執聯（卷第49至52頁）在卷可考，呂○伭既未
    成年，名下復無財產，堪認有受扶養之權利。至於扶養費用
    數額部分，按受扶養者之必要生活費用，準用第一項規定計
    算基準數額，並依債務人依法應負擔扶養義務之比例認定之
    ，消債條例第64條之2第2項亦有明定。本院審酌呂○伭設籍
    於新竹，並無房屋費用支出，自其必要生活費用中扣除相當
    於房租支出所佔比例（109年度臺灣省每人每月不含房屋支
    出之最低生活費11,245元），再由聲請人與前配偶共同負擔
    扶養費，聲請人應分擔5,623元（計算式：11,245÷2＝5,623
    ），從而聲請人主張支出3,675元，尚屬合理，應予核計。
  ㈤承上，聲請人目前每月收入約25,280元，扣除個人必要支出1
    5,719元、子女扶養費3,675元後，剩餘5,886元，而聲請人
    目前負債總額為869,396元（卷第10頁債權人清冊），扣除
    富邦人壽保單解約金27,738元後，以每月所餘逐年清償，至
    少須約12年【計算式：（869,396－27,738）÷5,886÷12≒12】
    始能清償完畢，應認其已不能清償債務。此外，聲請人無擔
    保或無優先權之債務總額未逾12,000,000元，且無消債條例
    第6條第3項、第8條或第46條各款所定駁回更生聲請之事由
    存在。則聲請人聲請更生為有理由，應予准許，爰命司法事
    務官進行本件更生程序。
四、依消債條例第11條第1 項、第45條第1 項、第16條第1 項，
    裁定如主文。
中　　華　　民　　國　 109　　年　　10　　月　　27　　日
              　　民事庭　　法　官　賴寶合
以上正本係照原本作成。
本裁定不得抗告。
中　　華　　民　　國　 109　　年　　10　　月　　27　　日
  　                        書記官　胡美儀